【裁判字號】    89,簡上,128
【裁判日期】    891128
【裁判案由】    侵權行為損害賠償
【裁判全文】
臺灣臺南地方法院民事判決  八十九年度簡上字一二八號
    上  訴  人  乙○○
    被上訴人    甲○○
右當事人間請求侵權行為損害賠償事件，上訴人對於中華民國八十九年五月二十六日
本院臺南簡易庭八十九年度南簡字第三０一號第一審判決提起上訴，本院判決如左：
    主      文
上訴駁回。
第二審訴訟費用由上訴人負擔。
    事      實
甲、上訴人方面：
壹、聲明：請求判決：
    (一)原判決廢棄。
    (二)被上訴人在第一審之訴及假執行之聲請均駁回。
    (三)第一、二審之訴訟費用均由被上訴人負擔。
貳、陳述：除與原判決記載相同者，茲引用之外，補稱：
    (一)對於過失程度之認定不服：車禍事故之發生係因被上訴人之配偶詹子平路邊違
      規停車並急速倒車進入車道，致上訴人煞車不及所引起，並導致上訴人之頭頸
      胸及四肢嚴重受傷，送至奇美醫院急救。該案已經承辦檢察官提起公訴，並經
      台灣高等法院台南分院判處詹子平過失傷害罪刑確定。但原審判決所引台灣省
      台南區車輛行車事故鑑定委員會之鑑定意見書，卻對被上訴人之配偶詹子平違
      規停車部份之事實隻字未提，而以上訴人係酒醉超速駕駛為肇事主因，詹子平
      僅為倒車未注意為肇事次因，以此判決上訴人需擔負過失程度百分之八十，實
      難令上訴人心服。對車輛行車事故鑑定委員會之鑑定結果，上訴人已不只一次
      提出質疑，上訴人絕未酒醉駕車，故本件交通事故，兩造各應負百分之五十之
      責任。
    (二)對精神賠償之判定金額不服：此次車禍事故上訴人所受之身體及財產損失遠大
      於被上訴人，不僅車輛因無法負擔龐大的修理費用而遭致報廢的命運，身體亦
      因殘存車禍之後遺症而苦不堪言，目前尚持續治療中。儘管如此，上訴人仍主
      動至東區調解委員會聲請調解，企求此事能獲得圓滿之解決，但被上訴人非但
      不出席，更聲言法庭見。上訴人因長期之訴訟程序所導致之精神折磨實不亞於
      被上訴人，對判定之精神賠償金額，實非上訴人目前之身體及經濟狀況所能負
      擔。
三、證據：除援用第一審所提證據外，補提本院八十八年度交易字第三三七號刑事判
    決書影本、自繪交通事故現場圖、調解筆錄影本各一件為證。
乙：被上訴人方面
一、聲明：求為判決：駁回上訴。
二、陳述：上訴人於民國八十七年十月十八日零時五分許，駕駛Ｊ四─Ｏ二四Ｏ號自
    用小客車，高速行駛，在台南縣永康市○○路四一六號前，撞擊被上訴人所有交
    由其夫詹子平駕駛之ＰＶ─三四六五號自用小客車（以下稱系爭車輛），致搭乘
    系爭車輛之原告嚴重受傷，精神恍忽無法平靜工作開車，常存驚恐，久久不忘，
    並致系爭車輛嚴重凹陷損毀等情，爰依侵權行為之法律關係，求為命上訴人應給
    付被上訴人汽車修繕費新臺幣（下同）一十一萬三千元及精神損害二十萬元，共
    計三十一萬三千元，及自起訴狀繕本送達翌日起至清償日止按週年利率百分之五
    計算之法定遲延利息等語。
三、證據：援用第一審所提證據。
丙、本院依職權訊問證人許燦鏞，並調閱台灣高等法院台南分院八十八年度交上易字
    第一二九四號、同院八十九年度交上易字第三五四號刑事偵審相關案卷。
    理      由
一、本件被上訴人起訴主張：上訴人於民國八十七年十月十八日零時五分許，駕駛Ｊ
    四─Ｏ二四Ｏ號自用小客車，高速行駛，在台南縣永康市○○路四一六號前，撞
    擊被上訴人所有交由訴外人即被上訴人之夫詹子平駕駛之系爭車輛，致搭乘系爭
    車輛之被上訴人嚴重受傷，並致系爭車輛嚴重凹陷損毀等情，爰依侵權行為之法
    律關係，求為命上訴人應給付被上訴人汽車修繕費一十一萬三千元及精神上之損
    害二十萬元，共計三十一萬三千元，及自起訴狀繕本送達翌日起至清償日止按週
    年利率百分之五計算之法定遲延利息等語（原審判命上訴人給付被上訴人四萬一
    千一百零四元及自八十九年一月二十二日起至清償日止，按週年利率百分之五計
    算之利息，並駁回其餘部分之請求，被上訴人就該敗訴部分未提起上訴聲明不服
    而告確定）。
    上訴人則以：系爭交通事故之發生係因訴外人即被上訴人之配偶詹子平路邊違規
    停車並急速倒車進入車道，致上訴人煞車不及所引起，並導致上訴人之頭頸胸及
    四肢嚴重受傷，而詹子平已因系爭交通事故經本院刑事庭判決詹子平過失傷害罪
    刑確定。但原審判決所引台灣省台南區車輛行車事故鑑定委員會之鑑定意見書，
    卻對被上訴人之配偶詹子平違規停車部份之事實隻字未提，而以上訴人係酒醉超
    速駕駛為肇事主因，詹子平僅為倒車未注意為肇事次因，以此判決上訴人需擔負
    過失程度百分之八十，惟上訴人並未酒醉駕車，故本件系爭交通事故，兩造應各
    負百分之五十之責任。又此次車禍事故上訴人所受之身體及財產損失遠大於被上
    訴人，不僅車輛因無法負擔龐大的修理費用而遭致報廢的命運，身體亦因殘存車
    禍之後遺症而苦不堪言，目前尚持續治療中因長期之訴訟程序所導致之精神折磨
    實不亞於被上訴人，對判定之精神賠償金額，實非上訴人目前之身體及經濟狀況
    所能負擔等語，資為抗辯。
二、被上訴人主張上訴人於八十七年十月十八日零時五分許，駕駛Ｊ四─Ｏ二四Ｏ號
    自用小客車，高速行駛，在台南縣永康市○○路四一六號前，撞擊被上訴人所有
    交由訴外人即被上訴人之夫詹子平駕駛之系爭車輛，而被上訴人當時搭乘系爭車
    輛，因系爭交通事故而受有受有右膕瘀腫四Ｘ四公分、左膕瘀腫二Ｘ二公分、頸
    部疼痛之傷害，且被上訴人所有之系爭車輛則受有右後車箱及車頭損壞，其修復
    費用為一十一萬三千元（即工資九千七百元、拖吊費一千五百元、零件十萬一千
    八百元）。又上訴人因上開系爭交通事故，經台灣高等法院台南分院以過失傷害
    罪名判處拘役五十日確定之事實，已據被上訴人提出與其所述相符之本院八十八
    年度交易字第一Ｏ八號、台灣高等法院台南分院八十八年度交上易字第一二九四
    號案件刑事判決書、台灣省台南區車輛行車事故鑑定委員會鑑定意見書、診斷證
    明書各一件為證，且為上訴人所不爭執，自堪信被上訴人此部分之主張為真實。
    雖上訴人抗辯：系爭交通事故發生之時，上訴人並未於發生事故之前喝酒，而係
    事故發生後始喝酒云云。惟查，上訴人於肇事後二個小時經測定其吐氣所含酒精
    成份已高達每公升０‧五九毫克，且證人即處理系爭交通事故之警員許燦鏞證稱
    ：我們接獲報案到達現場，當時上訴人有受傷，由其友人帶去奇美醫院就醫，因
    我們到達現場時就發現上訴人有酒味，所以我們帶酒精測試器要檢測（上訴人）
    酒精程度，但他本人已離開醫院，等我們找到上訴人測試酒精含量時，已是事故
    發生二個小時以後等語（見本院八十九年九月二十七日準備程序筆錄），足認系
    爭交通事故係因上訴人酒後超速行車，自後撞及倒車入車道之系爭車輛而肇事甚
    明，故上訴人抗辯其未於酒後開車，而係事故後返家始喝酒云云，並不可採。又
    查，系爭交通事故經鑑定為：上訴人酒後（經測定上訴人吐氣所含酒精成份為每
    公升０‧五九毫克）駕駛自小客貨車，超速行駛，未注意車前狀況，為肇事主因
    ，訴外人即被上訴人之夫詹子平駕駛小客車，倒車未注意後方人車，為肇事次因
    ，此有台灣省台南區車輛行車事故鑑定委員會鑑定書一紙附於刑事案卷可憑，準
    此可見，系爭交通事故之責任，應係肇因於上訴人酒後超速行車，自後撞及疏未
    注意車後狀況而倒車入車道之詹子平所駕駛之系爭車輛所致甚明。再按，按汽車
    駕駛人飲酒後其吐氣所含酒精成份超過每公升○．二五毫克以上者，不得駕車；
    且汽車行車速度應依標誌規定；又汽車行駛時，駕駛人應注意車前狀況，隨時採
    取必要之安全措施，道路交通安全規則第一百十四條第二款、第九十三條第一項
    第一款、第九十四條第三項分別定有明文。被上訴人於右揭時地駕車，本應注意
    遵守上述規定，且依當時狀況又非不能注意及此，竟疏未注意，以致肇事，並參
    以上訴人因上開行為，經台灣高等法院台南分院以八十八年度交上易字第一二九
    四號一案依過失傷害罪名判處拘役五十日確定在案，亦經本院調閱上開刑事案件
    相關案卷屬實，顯見其上開行為係肇事主因，應堪認定，準此，足認上訴人應負
    百分之八十之過失責任，而訴外人詹子平應負百分之二十之過失責任。上訴人抗
    辯其僅應負百分之五十之責任云云，亦不可採。又上訴人雖復抗辯：台灣省台南
    區車輛行車事故鑑定委員會之鑑定書未審酌訴外人詹子平於路邊違規停車之事實
    ，其鑑定結果自屬不公正云云，然經核系爭交通事故之碰撞係於詹子平倒車入車
    道之後始經上訴人追撞於車道之上，與詹子平事前之停車是否違規之事實並無因
    果關係，故難以上開鑑定書未斟酌詹子平是否違規停車之事實，即認其鑑定結果
    不公正，是以上訴人此部分抗辯，亦不可採。
三、按因故意或過失，不法侵害他人權利者，負損害賠償責任；不法侵害他人身體、
    健康、名譽或自由者，被害人雖非財產上之損害，亦得請求賠償相當之金額，修
    正前民法第一百八十四條第一項前段、第一百九十五條第一項前段分別定有明文
    。查上訴人對於被上訴人所有之系爭車輛之毀損，及被上訴人之健康之損害既有
    過失如前述，則依上開規定，系爭車輛之所有人即被上訴人對於上訴人即有財產
    上及精神上損害賠償之請求權。又按損害之發生或擴大，被害人與有過失者，法
    院得減輕賠償金額或免除之；債務人之代理人或使用人，關於債之履行有故意或
    過失時，債務人應與自己之故意或過失負同一責任，民法第二百十七條第一項、
    第二百二十四條分別定有明文。查被上訴人係因訴外人詹子平之載送而擴大其活
    動範圍，詹子平駕駛系爭車輛，可認係原告之使用人，應類推適用上揭民法第二
    百二十四條規定，而認被上訴人應負擔系爭交通事故百分之二十之責任，而由上
    訴人負系爭交通事故百分之八十之責任。茲就上訴人應負擔之損害賠償金額分述
    如次：
（一）關於系爭車輛之損害金額部分：
      按不法毀損他人之物者，應向被害人賠償其物因毀損所減少之價額，民法第一
      百九十六條亦有明文。查被上訴人所有之系爭車輛因系爭交通事故，支付修車
      工資九千七百元、拖吊費一千五百元、零件十萬一千八百元（依被上訴人提出
      之單據所示零件費用為十萬二千三百元，被上訴人就零件費用部分減縮請求為
      十萬一千八百元），總計其修復費用為十一萬三千元，此有被上訴人提出之統
      一發票四紙、收據一紙在卷可憑，又系爭車輛係自一九九三年二月出廠即八十
      二年二月出廠，有被上訴人提出之行車執照在卷可參，迄本件車禍發生之日即
      八十七年十月十八止，既已使用了五年八月又十八日，則其汽車之修理既以新
      零件更換被損之舊零件，則被上訴人以修理費作為損害賠償之依據時，自應將
      零件折舊部分予以扣除。依行政院所頒固定資產耐用年數表及固定資產折舊率
      之規定，自用小客車之耐用年數為五年，依定率遞減法每年折舊千分之三六九
      ，另依營利事業所得稅結算申報查核準則第九十五條第八項規定，固定資產提
      列折舊採用定率遞減法者，以一年為計算單位，其使用期間未滿一年者，按實
      際使用之月數相當於全年之比例計算之，不滿一月者，以一月計。又查系爭車
      輛為其他各業用之自小客車，依行政院七十二年八月十日台（七二）財字第一
      四八三一號令發布之固定資產耐用年數表第二類第三項規定之汽車耐用年數為
      五年，而被上訴人所有系爭車輛至發生車禍事故止，既已使用五年八月又十八
      日，實已超過固定資產耐用年數表所列之五年使用期限，惟參考民營汽車運輸
      業車輛折價附註２所載：「車輛折價年限定為五年，超過五年以上之車輛，按
      新車價百分之十計算」，並參考固定資產折舊率表註（四）記載：「採用定率
      遞減法者，其最後一年之折舊額，加歷年折舊額累計額，其總和不得超過該資
      產成本原額之十分之九」等語以觀，系爭車輛於發生車禍其零件部分之「折舊
      額」為九萬一千六百二十元（計算方式為１０１８００元乘０．９等於９１６
      ２０元），扣除折舊後，被上訴人於本件車禍得請求之零件修理費為一萬零一
      百八十元，此外被上訴人又支出前述工資九千七百元，拖吊費一千五百元，總
      計為二萬一千三百八十元，惟上訴人對於本件車禍事故，僅負百分之八十之肇
      事責任，是被上訴人得向上訴人請求一萬七千一百零四元。
（二）關於非財產上損害賠償金額部分：
      查被上訴人因上開上訴人上開過失傷害之行為，致原告受有右膕瘀腫四Ｘ四公
      分、左膕瘀腫二Ｘ二公分、頸部疼痛之傷害如前述，足認被上訴人因此受有精
      神上之痛苦，本院斟酌被上訴人教育程度為大學畢業，有系爭車輛一輛，並無
      不動產，上訴人為高中畢業，現為工廠作業員，月薪兩萬元，並無任何財產，
      故審酌兩造之教育程度、身分、地位、經濟能力及所受傷害之程度，認被上訴
      人所受非財產上損害以三萬元為允當，又上訴人應負本件過件程度為百分之八
      十，被上訴人應負擔過失程度百分之二十，則原告所得請求被告之損害賠償額
      應減輕為二萬四千元（即三萬元乘以百分之八十）。
（三）合上述二項，被上訴人共得請求上訴人賠償四萬一千一百零四元。
四、從而，被上訴人本於侵權行為損害賠償請求權，請求上訴人給付四萬一千一百零
    四元，及自本件起訴狀繕本送達翌日起即八十九年一月二十二日起至清償日止，
    按週年利率百分之五計算之法定遲延利息之部分，為有理由，應予准許，逾此部
    分之請求，自屬無據，應予駁回。是則原審判命上訴人給付四萬一千一百零四元
    ，及自八十九年一月二十二日起至清償日止，按週年利率百分之五計算之利息，
    而駁回被上訴人其餘之訴，並就被上訴人勝訴部分依聲請酌定擔保金額分別准予
    宣告假執行及免為假執行，於法並無不合。上訴意旨指摘原判決此部分不當，求
    予廢棄改判，為無理由，應予駁回其上訴。
五、據上論結，本件上訴為無理由，依民事訴訟法第四百三十六條之一第三項、第四
    百四十九條第一項、第七十八條，判決如主文。
中      華      民      國    八十九    年    十一    月    二十八      日
                                臺灣臺南地方法院民事第二庭
~B審判長法  官
~B      法  官
~B      法  官  楊清益
右正本證明與原本無異
本件不得上訴。
中      華      民      國    八十九    年     十一     月              日
~B      法院書記官  沈建杉


司法院資訊處製作；財團法人民間司法改革基金會備份。
